【裁判字號】    99,交聲,1971
【裁判日期】    991028
【裁判案由】    聲明異議
【裁判全文】
臺灣高雄地方法院交通事件裁定        99年度交聲字第1969號
原處分機關    交通部公路總局高雄區監理所旗山監理站
異  議  人    甲○○
即受處分人
上列受處分人因違反道路交通管理處罰條例案件，對於交通部公
路總局高雄監理所旗山監理站民國99年6 月17日所為之處分（原
處分案號：旗監違字第裁85-ZCP007898、85-ZCP007900、85-ZHR
009230、85-ZEP028305、85-ZEP028306、85-ZEP028307、85-ZEP
028308、85-ZEP028309、85-ZHR009235、85-ZHR009234號），聲
明異議，本院裁定如下：
    主  文
附表編號1至編號9所示之異議均駁回。
附表編號10所示之原處分撤銷。
    理  由
一、原處分意旨略以：異議人即受處分人甲○○所有之車牌號碼
    506-NN號營業遊覽用大客車，靠行於建國交通企業有限公司
    （下稱建國公司），裝設有遠通電收股份有限公司（下稱遠
    通公司）之E 通機，於附表所示時間，行經附表所示國道收
    費站之電子收費車道（下稱ETC 車道）時，因有汽車行駛於
    應繳費之公路不依規定繳費之違規行為，原處分機關遂於民
    國99年6 月17日依道路交通管理處罰條例第27條第1 項規定
    ，就附表所示之行為分別裁處異議人罰鍰新臺幣（下同）3,
    000 元等語。
二、聲明異議意旨略以：異議人所有之車牌號碼506-NN號營業遊
    覽大客車，靠行於建國公司，裝設有遠通公司之E 通機，該
    車於附表所示之時間、地點行經國道收費站之ETC 車道時，
    發生有94筆卡片餘額不足之情事，而經裁處罰鍰，異議人向
    本院聲明異議後，經本院分別對異議人為有利及不利之裁定
    ，最終裁定日期為98年3 月31日；惟交通部臺灣區○道○○
    ○路局（下稱高公局）於本院就前開案件尚未全部審理完畢
    前，即委託遠通公司，再對異議人重行送達補繳通知單，經
    遠通公司將補繳通知單送達於異議人之戶籍地，並限於97年
    12 月25 日前繳納，然異議人於96年間即住在高雄市左營區
    ，故未收到前開補繳通知單，因而未於繳費期限前繳納，直
    至98 年4月13日打電話至高公局詢問，始悉上情，並於98年
    4 月14日至鳳山厝郵局領取補繳通知單及至ETC 門市繳費。
    高公局未待異議人前次聲明異議之最終裁定案件確定前，即
    再次函請遠通公司重新送達補繳通知書，且補繳通知書並未
    合法送達予異議人，程序即有違誤，是原處分機關並無裁罰
    權利，爰聲明異議，並請求撤銷原處分等語。
三、附表編號1至編號9部分
 1、按汽車行駛於應繳費之公路、橋樑、隧道或輪渡，不依規定
    繳費者，處汽車所有人或駕駛人3,000 元以上6,000 元以下
    罰鍰，並追繳欠費，道路交通管理處罰條例第27條第1 項定
    有明文。而依交通部臺灣區○道○○○路局電子收費申裝及
    欠費追繳作業注意事項第10、13、17點分別規定：「高速公
    路電子收費票證之可用金額不足抵扣應繳通行費時，將不予
    扣款，營運單位將依不照章繳費之規定處理。」、「車輛不
    依規定繳納通行費，營運單位之自動收費系統應將該用路人
    車輛之車種、牌照號碼、通行時間、地點、行駛方向等予以
    記錄並照相或錄影存記。」、「用路人應依補繳通行費及作
    業處理費通知單所列金額及繳費期限完成補繳，逾補繳期限
    截止日未繳納者，依法舉發。」，是以，如駕駛人使用ETC
    車道時，因E 通機餘額不足致扣款未成功，經由營運單位依
    規定製發「補繳通行費及作業處理費通知單」（下稱補繳通
    知單）予以通知補繳後，猶未在限期內補繳相關費用者，即
    存有汽車行駛於應繳費之公路，不依規定繳費之違規行為，
    應依道路交通管理處罰條例第27條第1 項予以裁罰。
 2、次按處理違反道路交通管理事件，有關文書送達之程式，依
    行政程序法之規定；送達，於應受送達人之住居所、事務所
    或營業所為之；於應送達處所不獲會晤應受送達人時，得將
    文書付與有辨別事理能力之同居人、受僱人或應送達處所之
    接收郵件人員；應受送達人或其同居人、受僱人、接收郵件
    人員無正當理由拒絕收領文書時，得將文書留置於應送達處
    所，以為送達；又送達不能依前2 條規定為之者，得將文書
    寄存送達地之地方自治或警察機關，並作送達通知書2 份，
    1 份黏貼於應受送達人住居所、事務所、營業所或其就業處
    所門首，另一份交由鄰居轉交或置於該送達處所信箱或其他
    適當位置，以為送達；前項情形，由郵政機關為送達者，得
    將文書寄存於送達地之郵政機關，違反道路交通管理事件統
    一裁罰基準及處理細則第5 條、行政程序法第72條第1 項前
    段、第73條第1 項、第3 項及第74條第1 項、第2 項前段分
    別定有明文。
 3、經查：
  (1)異議人就其駕駛車牌號碼506-NN號營業遊覽大客車，於如附
    表編號1 至編號9 所示之時間，在如附表所示之收費站ETC
    車道，有汽車行駛於應繳費之公路不依規定繳費（卡片餘額
    不足）之事實，已無爭執，並有內政部警政署國道公路警察
    局舉發違反道路交通管理事件通知單、違反道路交通管理事
    件裁決書、送達證書各1 份附卷可稽（見99年度交聲字第19
    69至1975號卷及1977至第1978號卷第25至27頁）；是此部分
    事實，已堪認定。
  (2)異議人雖以：異議人於96年間即住在高雄市左營區，補繳通
    知單未合法送達異議人（即附表編號1 至9 ）云云。然查，
    異議人於94年12月13日即已將住所遷至「高雄縣燕巢鄉○○
    路197 號」，並立新戶，而迄本院於99年10月11日查詢被告
    之全戶戶籍資料時，猶未遷出上址，有異議人之全戶戶籍查
    詢資料1 紙附卷可考（見99年度交聲字第1969號卷第91頁）
    。又本件附表編號1 至編號9 所示之補繳通行費及作業處理
    費通知單，前經高公局於97年11月28日委託遠通公司交由郵
    政機關郵寄至異議人上開住所地即「高雄縣燕巢鄉○○路19
    7 號」住處，然因未獲會晤異議人，亦無受領文書之同居人
    、受僱人或接收郵件人員，乃製作送達通知書2 份，1 份黏
    貼於上址門首，另1 份置於該址信箱或其他適當位置，而將
    該通行費催繳通知單辦理寄存送達於鳳山厝郵局，以為送達
    等情，有遠通電收股份有限公司97年11月20日函、送達證書
    在卷可佐（見99年度交聲字第1969號卷第58頁至第59頁、第
    70頁至第73頁），是揆諸上開法條說明，本件通行費補繳通
    知單既已於97年11月28日發生合法送達之效力，且不因異議
    人另有居住其他處所而有影響。是異議人對於附表編號1 至
    9 部分已合法送達之催繳通知單，均未依規定於期限內補繳
    通行費，自屬道路交通管理處罰條例第27條第1 項所稱之「
    汽車行駛於應繳費之公路不依規定繳費」無訛，異議人上開
    所辯：附表編號1 至9 部分未經合法送達云云，非屬可採。
  (3)異議人雖另就附表編號1 、2 、5 、6 、7 部分又辯稱：上
    開案件前經伊向本院聲明異議，經本院分別對異議人為有利
    及不利之裁定，最終裁定日期為98年3 月31日，而高公局未
    於異議人前次聲明異議之最終裁定案件確定前，即再次函請
    遠通公司重新送達補繳通知書，即未合法（即附表編號1 、
    2 、7 部分）云云。經查，異議人所指上開最終裁定日係指
    本院於98年3 月31日確定之97年度交聲字第1239號至第1248
    號裁定（見99年度交聲字第1969號卷第12頁），而該裁定與
    本件聲明異議案件相關者固為本件附表編號1 、2 、7 所示
    事實（見99年度交聲字第1969號卷第88頁至第90頁），然本
    件附表編號1 、2 、7 所示「汽車行駛於應繳費之公路不依
    規定繳費（卡片餘額不足）」之事實，固亦曾經原處分機關
    已另為裁罰，惟經異議人向法院聲明異議後，本院復已於98
    年1 月23日裁定「原處分均撤銷」，此有該裁定書附卷可按
    （見99年度交聲字第1969號卷第88頁至第90頁），雖該撤銷
    原裁罰處分之裁定，於本件補繳通行費通知送達即97年11月
    28日之後，始於98年3 月31日確定，然通知補繳非屬依道路
    交通管理處罰條例所進行之舉發、裁罰程序，即便本件補繳
    通知送達時，附表編號1 、2 、7 所示「汽車行駛於應繳費
    之公路不依規定繳費（卡片餘額不足）」事實相關之前聲明
    異議程序既尚未經裁定確定，且亦難認就上開事實有重複裁
    罰之情形。況本件裁罰時間為99年6 月17日，而前裁罰之裁
    定亦已被撤銷並已於98年3 月31日確定在案，故難認有何重
    複裁罰之情形，從而異議人指稱本件此部分裁罰程序有所違
    誤，自無可採。
  (4)至附表編號5 、6 所示部分雖前經本院以97年度交聲字第12
    59號以送達不合法裁定撤銷，並經臺灣高等法院高雄分院以
    97年度交抗字第433 號裁定抗告駁回確定（見99年度交聲字
    第1969號卷第74頁至第83頁）。惟高公局已函請交通部公路
    總局高雄區監理所旗山監理站，針對前述裁決處分，自行撤
    銷之，另委由遠通公司重新製發補繳通知單予異議人等情，
    則有交通部臺灣區○道○路局98年4 月24日業字第09800133
    93號函在卷可佐（見99年度交聲字第1969號第53至第54頁）
    ，是附表編號5 、6 所示裁決處分，即係交通部公路總局高
    雄區監理所旗山監理站將原裁決處分撤銷後，委由遠通公司
    重新製發補繳通知單予異議人，經如前述合法送達至異議人
    之戶籍地，俟因異議人未依補繳通知所定期限補繳，內政部
    警政署國道公路警察局再製發舉發通知單合法送達至異議人
    之戶籍地後，交通部公路總局高雄區監理所旗山監理站方為
    本件裁罰處分，亦堪認定；故附表編號5 、6 所示裁決處分
    ，亦屬合法有據。
 4、綜上所述，本件異議人有裁決書所載「汽車行駛於應繳費之
    公路不依規定繳費」之違規行為，事證明確，異議人上開所
    辯洵無足採，已如前述。是以，原處分機關依道路交通管理
    處罰條例第27條第1 項規定，裁處異議人罰鍰3,000 元，經
    核並無違誤，異議人本件聲明異議為無理由，應予駁回。至
    異議人於收受舉發通知單後之98年4 月14日，雖已補繳本件
    應繳納之通行費（見99年度交聲字第1969號卷第12頁反面）
    ，惟依道路交通管理處罰條例第27條第1 項規定，對於有該
    條項違規行為者，原處分機關除應對之處罰鍰外，並應追繳
    欠費，是異議人於遭舉發後自行補繳通行費之行為，僅係履
    行其原應負之責任，與原處分機關依法對之所為之裁罰無涉
    ，故異議人亦不得據此為免責或不罰之事由，併予敘明。
四、附表編號10部分
 1、異議人前因共計有94件「汽車行駛於應繳費之公路不依規定
    繳費」之違規行為，而經原處分機關於97年5 月5 日分別裁
    處異議人罰鍰3,000 元，嗣異議人不服裁決聲明異議，其中
    異議人於附表編號10所示時間，駕駛車牌號碼506-NN號營業
    遊覽大客車，行經附表編號10所示違規地點之案件，前經本
    院以97年度交聲字第1258號裁定異議駁回，有本院97年度交
    聲字第1249至1258號裁定、臺灣高等法院高雄分院97年度交
    抗字第555 號裁定、臺灣高等法院被告前案紀錄表附卷可稽
    （見本院99年度交聲字第1976號卷第59至70頁）。經本院比
    對97年5 月5 日高雄區監理所高監營裁字第80-ZEP010560號
    、99年6 月17日旗山監理所旗監違字第裁85-ZHR009234份裁
    決書，其前後裁決內容記載之受處分人、車輛種類及車牌號
    碼、行經收費站時間、違規地點、舉發違規之事實、舉發違
    規之法條均屬相同（見97年度交聲字第1258號卷第18頁、99
    年度交聲字第1976號卷第65頁），自堪認係對異議人同一交
    通違規事件，所為重複裁決。
 2、另高公局於98年4 月22日發函原處分機關，將異議人欠費罰
    單全數撤銷列管，並再對異議人重新送達通知補繳通行費，
    因異議人仍未於規定期限內補繳，乃再行製開繳費罰單乙情
    ，有上開高公局98年4 月24日業字第0980013393號函在卷可
    參（見99年度交聲字第1976號卷第53至第54頁）；據此，可
    知異議人如附表編號10所示之同一交通違規行為，經原處分
    機關分別於97年5 月5 日、99年6 月17日重複裁處，乃係因
    高公局於98年4 月22日去函原處分機關將罰單撤銷列管，另
    對異議人重新送達補繳通知，並再行製開繳費罰單所肇致，
    ；是高雄區監理所前於97年5 月5 日所為高監營裁字第80-Z
    EP010560號裁決，既未經法院撤銷，而經法院駁回異議人之
    聲明異議並確定，自仍屬合法有效，且就該法律關係已有既
    判力，異議人及原處分機關均應受其拘束，基於一事不二罰
    原則，原處分機關亦不能再予變更。從而，原處分機關再於
    99年6 月17日為如附表編號10所示之裁決，當屬就同一違規
    事實而加以重複裁決，自非適法。
 3、綜上所述，原處分機關於99年6 月17日以附表編號10所示裁
    決書對異議人所為之處分，既有上開未洽之處，異議人就此
    部分之異議即非無理由，本院自應將原處分予以撤銷，並無
    須為重複裁罰之諭知，以資適法。惟此仍無礙於97年5 月5
    日高監營裁字第80-ZEP010560號確定裁決之效力，附此敘明
    。
據上論斷應依道路交通管理處罰條例第87條第2 項、道路交通案
件處理辦法第19條、第20條前段，裁定如主文。
中    華    民    國    99    年    10    月    28    日
                        交通法庭  法  官  陳航代
以上正本證明與原本無異。
如不服本裁定，應於收受送達後5 日內向本院提出抗告狀。
中    華    民    國    99    年    10    月    28    日
                                  書記官  林慧君
附表
┌──┬──────┬──────┬─────┬──────┬──────┐
│編號│裁決書號字號│  違規時間  │ 違規地點 │  違規事實  │ 本院案號   │
│    │            │            │          │            │            │
├──┼──────┼──────┼─────┼──────┼──────┤
│    │旗山監理所旗│96年5 月1 日│月眉收費站│汽車行駛於應│99年度交聲字│
│ 1  │監違字第裁  │10時8分     │南下第1 車│繳費之公路不│第1969號    │
│    │85-ZCP0078  │            │道        │依規定繳費  │            │
│    │98號        │            │          │            │            │
│    │            │            │          │            │            │
├──┼──────┼──────┼─────┼──────┼──────┤
│    │旗山監理所旗│96年5 月1 日│月眉收費站│汽車行駛於應│99年度交聲字│
│ 2  │監違字第裁  │11時26分    │北上第1 車│繳費之公路不│第1970號    │
│    │85-ZCP0079  │            │道        │依規定繳費  │            │
│    │00號        │            │          │            │            │
│    │            │            │          │            │            │
├──┼──────┼──────┼─────┼──────┼──────┤
│    │旗山監理所旗│96年4 月1 日│善化收費站│汽車行駛於應│99年度交聲字│
│ 3  │監違字第裁  │21時35分    │南下第16車│繳費之公路不│第1971號    │
│    │85-ZHR0092  │            │道        │依規定繳費  │            │
│    │30號        │            │          │            │            │
├──┼──────┼──────┼─────┼──────┼──────┤
│    │旗山監理所旗│96年4 月28日│岡山收費站│汽車行駛於應│99年度交聲字│
│ 4  │監違字第裁  │18時41分    │南下第11車│繳費之公路不│第1972號    │
│    │85-ZEP0283  │            │道        │依規定繳費  │            │
│    │05號        │            │          │            │            │
├──┼──────┼──────┼─────┼──────┼──────┤
│    │旗山監理所旗│96年4 月29日│岡山收費站│汽車行駛於應│99年度交聲字│
│ 5  │監違字第裁  │7 時36分    │北上第2 車│繳費之公路不│第1973號    │
│    │85-ZEP028306│            │道        │依規定繳費  │            │
│    │號          │            │          │            │            │
├──┼──────┼──────┼─────┼──────┼──────┤
│    │旗山監理所旗│96年4 月29日│岡山收費站│汽車行駛於應│99年度交聲字│
│ 6  │監違字第裁  │13時04分    │南下第11車│繳費之公路不│第1974號    │
│    │85-ZEP0283  │            │道        │依規定繳費  │            │
│    │07號        │            │          │            │            │
├──┼──────┼──────┼─────┼──────┼──────┤
│    │旗山監理所旗│96年5 月4 日│岡山收費站│汽車行駛於應│99年度交聲字│
│ 7  │監違字第裁  │17時18分    │南下第11車│繳費之公路不│第1975號    │
│    │85-ZEP0283  │            │道        │依規定繳費  │            │
│    │09號        │            │          │            │            │
├──┼──────┼──────┼─────┼──────┼──────┤
│    │旗山監理所旗│96年5 月4 日│岡山收費站│汽車行駛於應│99年度交聲字│
│ 8  │監違字第裁  │14時58分    │北上第2 車│繳費之公路不│第1976號    │
│    │85-ZEP0283  │            │道        │依規定繳費  │            │
│    │08號        │            │          │            │            │
├──┼──────┼──────┼─────┼──────┼──────┤
│    │旗山監理所旗│96年4 月22日│善化收費站│汽車行駛於應│99年度交聲字│
│ 9  │監違字第裁  │8 時32分    │北上第3 車│繳費之公路不│第1977號    │
│    │85-ZHR0092  │            │道        │依規定繳費  │            │
│    │35號        │            │          │            │            │
├──┼──────┼──────┼─────┼──────┼──────┤
│    │旗山監理所旗│96年4 月15日│善化收費站│汽車行駛於應│99年度交聲字│
│ 10 │監違字第裁  │18時46 分   │北上第16車│繳費之公路不│第1978號    │
│    │85-ZHR0092  │            │道        │依規定繳費  │            │
│    │34號        │            │          │            │            │
└──┴──────┴──────┴─────┴──────┴──────┘

司法院資訊處製作；財團法人民間司法改革基金會備份。
